【裁判字號】    99,訴,399
【裁判日期】    990818
【裁判案由】    偽證
【裁判全文】
臺灣雲林地方法院刑事判決               99年度訴字第399號
公  訴  人  臺灣雲林地方法院檢察署檢察官
被      告  甲○○
上列被告因偽證案件，經檢察官提起公訴（99年度偵字第1958號
），本院判決如下：
    主  文
甲○○犯偽證罪，處有期徒刑肆月。
    事  實
一、甲○○明知其於民國97年4 月15日有向王文立購買海洛因之
    事實，且於97年7 月3 日偵查中具結證稱：「我向王文立購
    買八分之一錢海洛因，原來他要向我拿新臺幣（下同）3500
    元，我還價說3000元，後來我開車去找到王文立，他叫一個
    朋友過來，拿八分之一錢海洛因給我。」、「我有欠他（王
    文立）人情，我在勒戒時，他也在勒戒，他先出來後，有寄
    二次東西給我，但是譯文很清楚，我也對他很抱歉」等語。
    詎甲○○基於偽證之犯意，於本院98年7 月30日審理97年度
    訴字第761 號案件時，經審判長告以具結之義務及偽證之處
    罰後，就王文立被訴販賣第一級毒品海洛因之事實，於案情
    有重要關係之事項，供前具結而虛偽證稱：其之前購買的海
    洛因品質不好，因王文立也在施用毒品，故請王文立詢問認
    識的藥頭有無海洛因，王文立回稱要價3000元，但其當時缺
    錢，未予購買，待湊得3000元，始打電話給王文立，若王文
    立有販賣海洛因，其大可直接向王文立購買，無庸透過如此
    麻煩的詢價程序，所以海洛因不是向王文立購買的云云，足
    以影響法院判斷王文立是否有販賣第一級毒品事實之判決結
    果。
二、案經臺灣高等法院臺南分院檢察署函送臺灣雲林地方法院檢
    察署檢察官偵查起訴。
    理  由
一、證據能力部分：
    按「所謂被告以外之人於審判外之陳述，係指被告以外之人
    就其曾經參與或見聞之事實，事後追憶並於審判外為陳述者
    而言。如被告以外之人係被告犯罪之共同正犯、共犯、相對
    人、被害人或其他關係人，而於被告實行犯罪行為時與被告
    為言詞或書面對談，且其對話之本身即係構成被告犯罪行為
    之部分內容者，因非屬其事後就曾經與聞之事實所為之追憶
    ，自與審判外之陳述有間，二者不容混淆。又國家基於犯罪
    偵查之目的，對被告或犯罪嫌疑人進行通訊監察，乃係以監
    控與過濾受監察人通訊內容之方式，蒐集對其有關之紀錄，
    並將該紀錄予以查扣，作為認定犯罪與否之證據，屬於刑事
    訴訟上強制處分之一種，而監聽係通訊保障及監察法（下稱
    通保法）第十三條第一項所定通訊監察方法之一，司法警察
    機關依法定程序執行監聽取得之錄音，係以錄音設備之機械
    作用，真實保存當時通訊之內容，如通訊一方為受監察人，
    司法警察在監聽中蒐集所得之通訊者對話，若其通話本身即
    係被告進行犯罪中構成犯罪事實之部分內容，則依前開說明
    ，自與所謂『審判外之陳述』無涉，應不受傳聞法則之規範
    ，當然具有證據能力。至司法警察依據監聽錄音結果予以翻
    譯而製作之監聽譯文，屬於文書證據之一種，於被告或訴訟
    關係人對其譯文之真實性發生爭執或有所懷疑時，法院固應
    依刑事訴訟法第一百六十五條之一第二項規定，以適當之設
    備，顯示該監聽錄音帶之聲音，以踐行調查證據之程序，俾
    確認該錄音聲音是否為通訊者本人及其內容與監聽譯文之記
    載是否相符；或傳喚該通訊者；或依其他法定程序，為證據
    調查。... 。」（最高法院97年度臺上字第5940號判決意旨
    參照），本件採為證據之監聽譯文，其內容係有關被告甲○
    ○與販賣毒品予被告之相對人王文立間以行動電話談論毒品
    海洛因買賣事宜之內容，並非被告或被告以外之人於審判外
    之陳述。且被告對上揭監聽譯文於審判程序同意作為證據，
    經本院審酌上揭監聽譯文作成時之情況，並無不適當之處，
    依刑事訴訟法第159 條之5 第1 項之規定，有證據能力，又
    經本院於審判期日調查證據時，已踐行向被告提示上揭監聽
    譯文等程序，被告並未表示意見，有審判筆錄可稽（詳本院
    卷99年8 月4 日之審判筆錄第2 頁），是相關通訊監聽錄音
    內容與譯文堪認為真實，故得為認定被告犯罪之證據。
二、訊據被告矢口否認有上開偽證犯行，辯稱：係透過王文立向
    藥頭購買，而非向王文立購買。經查：
(一)、被告於97年4 月15日13時46分許，以0000000000號行動電話
    撥打王文立持用之上開門號行動電話，向王文立詢問有無海
    洛因，嗣於同日15時42分許，王文立與「阿來仔」一同前往
    雲林縣土庫鎮某處，由「阿來仔」交付8 分之1 錢海洛因1
    包與被告，並向被告收取3000元之事實，為王文立於本院審
    理王文立販賣第一級毒品海洛因予被告甲○○案即本院97年
    度訴字第761 號案中所自承（詳99年度偵字第1958號偵查卷
    第18頁至第22頁）。參酌被告於本院97年度訴字第761 號案
    中，在檢察官偵查時具結證稱：我打電話給王文立要拿海洛
    因，原來王文立說要3500元，我還價說3000元，後來我開車
    去找王文立，他叫一個朋友過來，拿8 分之1 錢海洛因給我
    等語（詳99年度偵字第1958號偵查卷第3 頁背面），並有王
    文立所使用之0000000000號門號行動電話與被告持用之0000
    000000號門號行動電話之通訊監察譯文暨通訊監察書附卷可
    查（詳99年度偵字第1958號偵查卷第77頁至第78頁背面）。
    核對被告於檢察官面前與其在本院之證詞，均提及當時係王
    文立與另一名友人送交海洛因過來，該等情節，亦與王文立
    之供述相符，而被告於該案為前揭證述時，王文立並不在場
    ，已可排除2 人勾串之可能性，且被告於事隔1 年餘，在該
    案於本院作證時仍為相同之證述，若非親身經歷之事實，顯
    難記憶如此一致，據此足認被告當日係撥打電話向王文立索
    取海洛因，並由王文立帶同「阿來仔」前往雲林縣土庫鎮將
    海洛因交付與被告，被告直接將現金3000元交付「阿來仔」
    等情為真。
(二)、檢察官提出王文立持用之0000000000號行動電話於97年4 月
    15日與被告當時持用之0000000000號門號行動電話之通訊監
    察譯文（詳99年度偵字第1958號偵查卷第77頁至第78頁背面
    ），被告並不否認該內容為其2 人之對話。觀諸該2 人當日
    之通聯內容如下：
(1)、97年4 月15日13時46分59秒通聯錄音（以下簡稱第1 通電話
    ）
    Ａ（王文立）：喂。
    Ｂ（甲○○）：「查人工」有嗎？
    Ａ（王文立）： 嗯，怎麼樣？
    Ｂ（甲○○）：1次叫8個，要多少？
    Ａ（王文立）：35。
    Ｂ（甲○○）：要35喔，那「幾比」，有「夠力」嗎？
    Ａ（王文立）：很「夠力」。
    Ｂ（甲○○）：很「夠力」喔。
    Ａ（王文立）：嗯。
    Ｂ（甲○○）：算不會「摸魚」喔。
    Ａ（王文立）：什麼？
    Ｂ（甲○○）：你那天不是說3000？
    Ａ（王文立）：3000喔。
    Ｂ（甲○○）：嗯。
    Ａ（王文立）：3000就3000，你說怎麼樣就怎麼樣。
    Ｂ（甲○○）：3000和3500的不知道有沒有同「夠力」。
    Ａ （王文立）：一樣。
    Ｂ（甲○○）：真的嗎？
    Ａ（王文立）：嗯。
    Ｂ（甲○○）：真的。
    Ａ（王文立）：都是一樣的。
    Ｂ（甲○○）：要提早睡。
    Ａ（王文立）：10分鐘。
    Ｂ（甲○○）：好啦，我等一下，等一下那個。
    Ａ（王文立）：好，要，快一點，不然等一下我要忙了。
    Ｂ（甲○○）：OK。
    Ａ（王文立）：好。
(2)、97年4 月15日18時24分8 秒通聯錄音（以下簡稱第2 通電話
    ）
    Ａ（王文立）：回去可以嗎？
    Ｂ（甲○○）：什麼？
    Ａ（王文立）：「東西」。
    Ｂ（甲○○）：你說那個「某女」。
    Ａ（王文立）：嗯。
    Ｂ（甲○○）：那，差不多多少。
    Ａ（王文立）：阿。
    Ｂ（甲○○）：差不多034、045而已。
    Ａ（王文立）：「爛鳥」。
    Ｂ（甲○○）：嗯阿。
    Ａ（王文立）：你大頭啦。
    Ｂ（甲○○）：034、045。
    Ａ（王文立）：你娘，我朋友這1 比1 ，1 比1 點5 在出，
                  你「爛鳥」有辦法這樣？
    Ｂ（甲○○）：沒有辦法啦，你15有沒有，下去。
    Ａ（王文立）：嗯。
    Ｂ（甲○○）：太那個了。
    Ａ（王文立）：拜託咧，那你們都吃很好。
    Ｂ（甲○○）：那是自己吃，自己吃。
    Ａ（王文立）：對阿，我朋友也是自己吃的阿。
    Ｂ（甲○○）：沒有啦，我這是自己那個。
    Ａ（王文立）：不可能啦。
    Ｂ（甲○○）：我這034 下去。
    Ａ（王文立）：不可能啦。
    Ｂ（甲○○）：真的。
    Ａ（王文立）：「東西」不只到那。
    Ｂ（甲○○）：對，我是要「帶路的」，你聽不懂。
    Ａ（王文立）：那「東西」下去，不只那些啦
    Ｂ（甲○○）：我要「帶路」的而已。
    Ａ（王文立）：我知道，我朋友都是1比1點5在出。
    Ｂ（甲○○）：沒有啦，034而已。
    Ａ（王文立）：你吃那麼，我沒有辦法。
    Ｂ（甲○○）：嗯，阿。
    Ａ（王文立）：你吃那麼好，我沒有辦法。
    Ｂ（甲○○）：你用那麼多「糖」，那會有效。
    Ａ（王文立）：我那有用很多糖下去。
    Ｂ（甲○○）：我說自己要吃的。
    Ａ（王文立）：我跟你說，我拿去給我朋友，我朋友打下去
                  ，說1 點5 起。
    Ｂ（甲○○）：對啦，我自己要吃的，用那麼，要做什麼。
    Ａ（王文立）：你用2 線。
    Ｂ（甲○○）：我洗3而已，弄3，034。
    Ａ（王文立）：太好了。
    Ｂ（甲○○）：阿。
    Ａ（王文立）：太好了。
    Ｂ（甲○○）：太好了喔。
    Ａ（王文立）：嗯啦。
    Ｂ（甲○○）：不會啦。
    Ａ（王文立）：你跟他揉一揉會更好。
    Ｂ（甲○○）：這樣太好了喔。
    Ａ（王文立）：太好了，拜託咧，你們有吃這麼好喔。
    Ｂ（甲○○）：哈哈哈。
    Ａ（王文立）：不會暈倒喔。
    Ｂ（甲○○）：自己要吃好一點。
    Ａ（王文立）：我朋友用下去就暈了。
    Ｂ（甲○○）：你朋友吃那麼好。
    Ａ（王文立）：我朋友3個用下去就暈了。
    Ｂ（甲○○）：喔。
    Ａ（王文立）：你今天拿回去那個阿。
    Ｂ（甲○○）：嗯，不錯阿。
    Ａ（王文立）：3個用下去，一下子就暈了。
    Ｂ（甲○○）：不錯啦，我。
    Ａ（王文立）：你要去那裡拿像這個的，不可能。
    Ｂ（甲○○）：我「細的」說可以啦。
    Ａ（王文立）：可以，不可以的話，我就完蛋了。
    Ｂ（甲○○）：可以啦。
    Ａ（王文立）：可以就好了啦。
(三)、針對上開通訊監察譯文內容，被告於本院上開案件證述第1
    通電話係其要向王文立拿海洛因，「查人工」是海洛因的代
    號，「1 次叫8 個」是問8 分之1 錢的海洛因要多少錢，「
    35」指3500元，「幾比」指還有無稀釋空間，「夠力」指真
    的或假的，「摸魚」就是有無騙我。其對王文立說那天不是
    說3000元，王文立回答3000元就3000元，再問王文立二者有
    無不同，王文立說都一樣。其之前曾經打電話給王文立請求
    幫忙處理毒品，後來王文立回答說需要3000元，其當時沒有
    錢，待其籌得3000元後，於該日打電話給王文立，王文立卻
    改稱為3500元。王文立於本院上開案件中亦坦承當日確有同
    意價金從3500元變為3000元，惟辯稱：甲○○講完後，我才
    又用另1 支電話打給我朋友，我朋友就說3000元（詳99年度
    偵字第1958號偵查卷第18頁背面至第19頁）。細譯上開第1
    通電話之通聯內容，被告初始撥打電話乃詢問王文立：「查
    人工有無？」、「1 次叫8 個，要多少」，王文立即刻答稱
    「35」，並無要再詢問友人無有海洛因之意思，係直接報價
    ，顯然王文立已掌握毒品之來源，並且清楚知悉海洛因之價
    格。其次，被告質疑海洛因之品質「有夠力嗎？」王文立保
    證「很夠力」，益徵王文確實居於出賣者之地位。被告進而
    殺價，表示之前不是說「3000元嗎？」，王文立不假思索，
    接著回答「3000就3000，你說怎樣就怎樣。」並再次保證「
    3000和3500的一樣夠力。」更足以證明王文立本身即能決定
    買賣價金，完全不需徵詢其他人之意見，就毒品海洛因買賣
    重要之點，業與被告達成意思表示合致，王文立已然參與海
    洛因買賣之構成要件行為無疑。王文立雖執前詞置辯，然依
    上開通訊監察譯文所呈現之過程，其間之對話流暢，並無停
    頓，王文立辯稱其當時僅居間溝通，又以另支電話打給朋友
    云云，明顯與客觀事實不符，無足採信。
(四)、經本院於上開案件提示上開第2 通電話，被告於本院上開案
    件審理時解釋該內容證稱：王文立問我海洛因拿回去用，還
    可以嗎？我覺得差不多，只能加百分之0.34、0.35的糖稀釋
    而已，王文立則表示他朋友可以再稀釋1 倍或1.5 倍，我則
    堅持0.34倍左右而已，王文立則說我沒有辦法再拿到比這個
    更好的海洛因了（詳99年度偵字第1958號偵查卷第11頁正、
    反面）。由上可知，王文立當日稍後主動打電話給被告詢問
    海洛因品質，並一再誇讚該等海洛因可以稀釋之空間極高，
    在在顯示王文立相當在意被告施用海洛因後之情形，無所不
    用其極地維護其友人提供之海洛因品質，絲毫未站在被告之
    立場為被告設想，甚且當王文立多次表示有1 至1.5 倍稀釋
    空間後，被告仍堅持只能稀釋百分之0.34時，王文立尚揶揄
    被告「吃那麼好」、「太好了」，並舉其諸多友人施用後之
    效果皆不錯為例企圖說服被告（如「我朋友用下去就暈了」
    、「我朋友3 個用下去就暈了」），核與吾人所認知倘王文
    立係為被告介紹購買毒品，當與被告具同理心，軟化其態度
    而為被告向其友人討回公道，俾維護被告權益之一般生活經
    驗有違，益見王文立確非為被告介紹購買海洛因，反而可證
    其是與提供海洛因之「阿來仔」同在賣方地位，而具有販賣
    第一級毒品海洛因之犯意甚明。
(五)、被告於檢察官偵查中證稱：「我向王文立購買8 分之1 錢海
    洛因，原來他要向我拿3 千5 百元，我還價說3 千元，後來
    我開車去找到王文立，他叫1 個朋友過來，拿8 分之1 錢海
    洛因給我。」「我有欠他（王文立）人情，我在勒戒時，他
    也在勒戒，他先出來後，有寄2 次東西給我，但是譯文很清
    楚，我也對他很抱歉。」（詳99年度偵字第1958號偵查卷第
    5 頁背面），被告於檢察官偵查中已知王文立對其有恩，但
    既為事實，只能實說，堅決指認王文立販賣海洛因，顯可排
    除被告為圖減刑而構陷王文立犯罪之動機，加深其證詞之可
    信度。而王文立與被告既無特別交情，卻甘冒可能遭警查獲
    而判重刑之風險，僅為被告介紹購買海洛因，甚至本人親自
    出現在交易現場而自陷危險境地，實在難以想像，而使本院
    難以採信。
(六)、被告嗣於本院上開案件改證稱其之前購買的海洛因品質不好
    ，因王文立也在施用毒品，故曾請王文立詢問認識的藥頭有
    無海洛因，王文立回稱要價3 千元，但其當時缺錢，未予購
    買，待湊得3 千元，始打電話給王文立，若王文立有販賣海
    洛因，其大可直接向王文立購買，無庸透過如此麻煩的詢價
    程序，所以海洛因不是向王文立購買的（詳99年度偵字第19
    58號偵查卷第12頁反面）。然王文立得以販賣海洛因，除非
    其自己製造海洛因，否則一定有其毒品來源，海洛因不可能
    憑空出現，王文立若非大盤毒梟，其毒品來源可能為「阿來
    仔」，而海洛因之行情除隨取得之難易異其價格外，尚因不
    同批次之進貨存有品質不同之價差，此乃週知事實，故王文
    立必需事前向其上游詢問有無海洛因存貨及當時之行情價格
    ，乃理所當然。據此，王文立既握有最終價格之決定權，業
    如前述，自不得僅以其必需事先詢價而逕認王文立之所為並
    無販賣海洛因。
(七)、除上所述外，尚有被告另案於98年7 月30日在本院審理97年
    度訴字第761 號案件之審判筆錄及結文（詳99年度偵字第19
    58號偵查卷第7 頁至第22頁，結文在第22頁反面）等附卷可
    憑，被告上揭犯行，事證明確，堪以認定，應依法論科。
三、核被告所為，係犯刑法第168 條之於執行審判職務之公署審
    判時，證人就有重要關係之事項，供前具結，而為虛偽陳述
    之罪。爰審酌被告未有構成累犯之前科，此有臺灣高等法院
    被告前案紀錄表1 份附卷可憑，又因王文立對其有贈物之恩
    ，故為其作偽證以脫其罪，另有幼女需其扶養，惟其於本院
    傳喚其到庭為王文立上開販賣毒品案件作證時，經供前具結
    ，仍就關於案情之重要事項為虛偽陳述，致有影響法院審理
    該案件時對事實判斷正確與否之可能，且犯後否認犯罪，態
    度不佳等犯罪之動機、手段及造成之損害等一切情狀，量處
    如主文所示之刑。至檢察官就被告犯行求處有期徒刑8 月，
    本院衡酌上情，認所請尚屬過重，併此說明。
據上論斷，依刑事訴訟法第299 條第1 項前段，刑法第168 條，
判決如主文。
本案經檢察官陳詠薇到庭執行職務。
中    華    民    國    99    年    8     月    18    日
                  刑事第三庭  審判長法  官  林輝煌
                                    法  官  蕭雅毓
                                    法  官  張文俊
以上正本證明與原本無異。
如不服本判決，應於收受判決後10日內，向本院提出上訴書狀，
並應敘述具體理由；其未敘述上訴理由者，應於上訴期間屆滿後
20日內向本院補提理由書（均須按他造當事人之人數附繕本）。
「切勿逕送上級法院」。
                                    書記官  金雅芳
中    華    民    國    99    年    8     月    18    日
附錄本案論罪科刑法條全文：
中華民國刑法第168條（偽證罪）
於執行審判職務之公署審判時或於檢察官偵查時，證人、鑑定人
、通譯於案情有重要關係之事項，供前或供後具結，而為虛偽陳
述者，處7 年以下有期徒刑。

司法院資訊處製作；財團法人民間司法改革基金會備份。
